【裁判字號】    96,重訴,7
【裁判日期】    970822
【裁判案由】    商業會計法等
【裁判全文】
臺灣高雄地方法院刑事判決               96年度重訴字第7號
公  訴  人  臺灣高雄地方法院檢察署檢察官
被      告  丙○○
選任辯護人  焦文城律師
上列被告因商業會計法等案件，經檢察官提起公訴（95年度偵字
第31590 號），本院判決如下：
    主  文
丙○○共同連續商業負責人，以明知不實之事項，而填製會計憑
證，處有期徒刑捌月。減為有期徒刑肆月，如易科罰金，以銀元
參佰元即新台幣玖佰元折算壹日。
    事  實
一、丙○○（原名張齊平）因宋明仁（已死亡，被告原稱係宋明
    顯，後經證人丁○○證述後，始知係宋明仁）之邀約，應允
    擔任荃晁資訊有限公司（下稱荃晁公司，址設台北市大安區
    ○○○路4 段177 號5 樓之2） 之負責人，嗣由丙○○備妥
    相關證件於民國88年11月29日向台北市政府建設局申請變更
    登記為荃晁公司之負責人，經台北市政府建設局核准變更登
    記，並發給營利事業登記證，丙○○即為商業會計法第4 條
    所規定之商業負責人。丙○○明知營業人應依銷售貨物或勞
    務之實際情況，據實開立統一發票，而荃晁公司公司自91年
    1 月間起至同年12月止，並無實際銷貨予如附表一所示各公
    司之事實，竟與宋明仁共同基於填製不實會計憑證及幫助他
    人逃漏營業稅捐之概括犯意聯絡，連續推由宋明仁以荃晁公
    司名義，虛偽製作如附表一所示以各公司為買受人，及填入
    銷售品名、數量、金額均不實之會計憑證統一發票，而虛開
    如附表一所示銷售額合計為新臺幣（下同）4318萬4500元（
    發票張數、金額等均詳如附表一所示）之統一發票共58紙，
    充為該等公司之進項憑證，以供扣抵銷項稅額，並經前揭附
    表一所示之公司將上開取得之不實統一發票作為進項憑證供
    扣抵銷項稅額之用，丙○○與宋明仁共同以此方式幫助上開
    公司逃漏稅捐，合計逃漏之稅額達215 萬9245元（逃漏之稅
    額亦詳如附表一所示），足以生損害於稅捐機關對於營業稅
    稽徵之正確性及公平性。
二、案經法務部調查局南部地區機動工作組移送臺灣高雄地方法
    院檢察署檢察官偵查起訴。
    理  由
壹、證據能力部分：
    按被告以外之人於審判外之陳述，雖不符刑事訴訟法第159
    條之1 至第159 條之4 之規定，而經當事人於審判程序同意
    作為證據，法院審酌該言詞陳述或書面陳述作成時之情況，
    認為適當者，亦得為證據。當事人、代理人或辯護人於法院
    調查時知有第159 條第1 項不得為證據之情形，而未於言詞
    辯論終結前聲明異議者，視為有前項之同意，同法第159 條
    之5 第1 、2 項定有明文。立法意旨在於傳聞證據未經當事
    人之反對詰問予以核實，原則上先予排除，惟若當事人已放
    棄反對詰問權，於審判程序中表明同意該等傳聞證據可作為
    證據，基於尊重當事人對傳聞證據之處分權，及證據資料愈
    豐富，愈有助於真實發見之理念，且強化言詞辯論主義，使
    訴訟程序得以順暢進行，上開傳聞證據亦均具有證據能力。
    查本院認定事實所憑證據，部分屬傳聞證據，惟檢察官及被
    告均同意或未於本院言詞辯論終結前聲明異議，本院審酌該
    等言詞或書面陳述作成之情況，並無非出於任意性或不正取
    供，或違法或不當情事，且客觀上亦無不可信之情況，堪認
    為適當，依刑事訴訟法第159 條之5 第2 項規定，均得作為
貳、實體部分：
一、訊據被告固坦承同意宋明仁邀約，擔任荃晁公司負責人，惟
    矢口否認有何虛偽登載會計憑證及以不正當方法幫助他人逃
    漏稅捐等犯行，辯稱：宋明仁邀約伊成立荃晁公司，荃晁公
    司發票均係由宋明仁負責開立，伊因為相信宋明仁，故將荃
    晁公司的事情都交宋明仁處理，伊不知道公司有虛開統一發
    票之事等語；選任辯護人為被告辯護稱：被告並無經手荃晁
    公司之銷項及進項發票之開立，是本案荃晁公司所虛開之58
    紙銷項發票與被告無涉等語。
二、經查：
  (一)荃晁公司以改推被告擔任董事為由，檢具股東同意書、張齊
    平（即被告丙○○）身分證正反影本及戶籍謄本、荃晁公司
    新章程、經濟部公司執照等資料，於88年11月29日向台北市
    政府建設局辦理變更登記公司負責人為被告，並變更公司地
    址為「台北市中山區○○○路○ 段31號2 樓之2 」及申請股
    東出資轉讓、修正章程等情，有台北市政府建設局88年12月
    13 日 北市建商二字第88359239號函、荃晁公司變更登記申
    請書、股東同意書、張齊平（即被告丙○○）身分證正反影
    本及戶籍謄本、荃晁公司新章程、經濟部公司執照等資料附
    卷足憑，並經本院調閱荃晁公司登記案卷查核屬實。而被告
    確有同意擔任荃晁公司負責人之情，亦據其於本院訊問時供
    承無訛（參本院97年2 月4 日訊問筆錄），而荃晁公司於88
    年11月29日向臺北市政府建設局申請變更登記公司負責人所
    檢附公司負責人即被告之身分證，亦有該身分證正反面影本
    在卷可查，足見被告於本院訊問時自白同意擔任荃晁公司負
    責人之情屬實而堪採信。又荃晁公司並無實際營業，竟自91
    年1 月間起至同年12月間，連續以荃晁公司名義，填製如附
    表一所示品名、數量及金額均不實之會計憑證統一發票，分
    別交付予如附表一所示之公司，作為各該公司向荃晁公司買
    受商品之進項憑證，再持向稅捐機關申報扣抵營業稅款，幫
    助各該納稅義務人逃漏如附表一所示之營業稅，共計215 萬
    9245元等情，為被告所不否認，復有荃晁公司進銷交易流程
    圖、營業稅稅籍資料查詢作業、荃晁公司申報書（按年度）
    跨中心查詢作業、營業人銷售額與稅額申報書、營業稅年度
    資料查詢- 銷項去路明細、營業人進銷項交易對象彙加明細
    表、專案申請調檔統一發票查核名冊等在卷可憑。
  (二)雖被告以前揭情詞置辯。惟查，被告於本院訊問時供承：「
    我原本是荃晁公司負責人，我已經請丁○○會計師幫我辦理
    停業，是因為甲○○邀我成立荃晁公司，公司發票都是甲○○負責開立，因為我相信他，所以把公司的事情都交給他處
    理。（為何要公司辦理停業？）因為甲○○開了1 張880 萬
    的支票，後來銀行通知我有1 張880 萬的支票要存進去，我
    問甲○○為何要開這張支票，他說要買一塊土地，880 萬是
    要作為保證金，我告訴他我沒有那麼多錢，你不可以這樣亂
    開支票，因為公司支票跟印鑑章都在甲○○那邊，所以我就
    去銀行將支票帳戶取消。丁○○是甲○○找的，就是丁○○
    幫我們辦理荃晁公司設立登記，所以我才請丁○○幫我辦停
    業登記，何時辦停業登記我不記得。（荃晁公司有無實際營
    業？）沒有。」（本院97年2 月4 日訊問筆錄參照），而證
    人丁○○於本院審理時具結證稱：「（是否曾經有辦理荃晁
    資訊有限公司之變更登記？）有。‧‧（提示荃晁資訊有限
    公司之八十九年四月十九日變更登記申請書，公司負責人變
    更為張齊平及以張齊平名義辦理變更登記之部分，是否為你
    承辦？）是我們事務所辦理的。（何人委託你辦理？）該人
    已經死了，是一個自稱叫甲○○的人，實際上他的名字是宋
    明仁，但是他已經過世了。（有關辦理荃晁資訊有限公司之
    變更登記事項時，有無看過被告張齊平【即被告丙○○】？
    ）應該有，因為負責人最後要去稅捐稽徵處簽名，領取發票
    。（其他的時間，有無看過張齊平？）我是有看過，以前我
    不認識他，是因為辦理荃晁資訊有限公司變更登記事項，才
    認識他的。（張齊平在此期間，有無給你指示辦理其他事項
    ？）有一次，因為負責人名字從張齊平改為丙○○，其他就
    沒有。」（本院97年6 月19日審判筆錄參照），綜上所述，
    宋明仁委託證人丁○○辦理有關荃晁公司之變更登記，而被
    告發現宋明仁以荃晁公司名義開立支票後，亦立即委請丁○○辦理停業登記，顯見被告對於荃晁公司之事務並非全然不
    知。再者，按公司係以營利事業為目的之私法人，公司負責
    人執行公司業務並對外代表公司，並為商業會計法第4 條所
    定之商業負責人，對於公司成立後，因會計事項發生所製作
    之統一發票與對外會計憑證，須蓋章以示負責；依稅捐稽徵
    法營業稅法等規定並負有領用開立統一發票及對稅捐稽徵機
    關提出稅務申報結算、繳納等法定義務。被告既同意擔任荃
    晁公司之負責人，對於公司負責人之法律上責任，斷無不知
    之理，本案荃晁公司並無實際之營業，已據被告自承在卷，
    其容任宋明仁用開立荃晁公司統一發票，且所開立之統一發
    票，經稅捐稽徵機關勾稽，確流向附表一所示之公司作為進
    項憑證以申報營業稅，被告對於荃晁公司虛開不實之統一發
    票，以幫助他人逃漏稅捐犯行，衡情彰彰甚明，殆無疑問。
    準此，被告就前開行為，事前與宋明仁既有意思之聯絡，並
    參與公司設立登記（被告為負責人）及至稅捐機關辦理營業
    相關事宜等情節，僅推由宋明仁負責開立交付虛偽統一發票
    ，被告雖辯稱伊對荃晁公司之營業並不知情，亦難卸免於其
    應擔負本件全部犯行結果之責任（最高法院28年度上字第33
    10號判例意旨參照）。
  (三)綜上所述，本案事證明確，被告登記為荃晁公司負責人，與
    宋明仁共同虛開統一發票以幫助他人逃漏營業稅額之犯行足
    堪認定，應予依法論科。
三、新舊法比較：
  (一)按被告行為後，商業會計法第71條第1 款原規定：「商業負
    責人、主辦及經辦會計人員或依法受託代他人處理會計事務
    之人員有左列情事之一者，處五年以下有期徒刑、拘役或科
    或併科新臺幣十五萬元以下罰金：一、以明知為不實之事項
    ，而填製會計憑證或記入帳冊者。」，已於95年5 月24日修
    正公布為：「商業負責人、主辦及經辦會計人員或依法受託
    代他人處理會計事務之人員有下列情事之一者，處五年以下
    有期徒刑、拘役或科或併科新臺幣六十萬元以下罰金：一、
    以明知為不實之事項，而填製會計憑證或記入帳冊。」，並
    自同年月26日起施行，經比較該修正前後之規定，以修正前
    之規定較有利於被告。
  (二)又按刑法於94年1 月7 日修正，同年2 月2 日公布，並於95
    年7 月1 日施行，而新修正刑法第2 條第1 項之規定，係規
    範行為後法律變更所生新舊法律比較適用之準據法，於新法
    施行後，應適用新法第2 條第1 項之規定，為「從舊從輕」
    之比較。且比較時應就罪刑有關之共犯、未遂犯、想像競合
    犯、牽連犯、連續犯、結合犯，以及累犯加重、自首減輕暨
    其他法定加減原因 (如身分加減)與 加減例等一切情形，綜
    其全部罪刑之結果而為比較，再適用有利於行為人之法律處
    斷 (最高法院85年度台上字第757 號判決要旨、最高法院95
    年5 月23日95年第8 次刑事庭會議決議參照)， 比較新、舊
    法如下：
    (1)刑法總則之規定關於商業會計法第71條第1 款（修正前）
      、稅捐稽徵法第43條第1 項之刑罰規定，亦適用之，是以
      ，刑法總則之修正，對於商業會計法第71條第1 款 (修正
      前)、 稅捐稽徵法第43條第1 項之規定，自亦適用之。查
      被告行為時之刑法第33條第5 款規定：罰金：一元以上。
      依現行法規所定貨幣單位折算新臺幣條例第2 條之規定，
      折算為新臺幣後，為三元以上；而被告行為後，94年1 月
      7 日修正，同年2 月2 日公布，並於95年7 月1 日施行之
      刑法第33條第5 款規定：罰金，新臺幣一千元以上，以百
      元計算之。比較新、舊法之結果，95年7 月1 日刑法第33
      條第5 款修正前之商業會計法第71條第1 款（修正前）、
      稅捐稽徵法第43條第1 項之法定刑，就罰金部分，其最低
      度為新臺幣三元，而95年7 月1 日刑法第33條第5 款修正
      後之法定刑，就罰金部分，其最低度為新臺幣一千元，以
      刑法第33條第5 款修正前之商業會計法第71條第1 款（修
      正前）、稅捐稽徵法第43條第1 項之規定較有利於被告。
    (2)被告行為時之修正前刑法第28條規定：「二人以上共同實
      施犯罪之行為者，皆為正犯」，而被告行為後，95年7 月
      1 日新修正施行之刑法第28條規定：「二人以上共同實行
      犯罪之行為者，皆為正犯」，考其立法理由，係將「共同
      正犯」之概念排除學說及實務上通稱之「陰謀共同正犯」
      、「預備共同正犯」，是修正後之共同正犯規定，限縮共
      同正犯之成立範圍，顯較修正前之規定有利於被告。
    (3)又修正後之刑法刪除第56條連續犯之規定，本件被告之犯
      行，因行為後新法業已刪除連續犯之規定，此刪除雖非犯
      罪構成要件之變更，但顯已影響行為人刑罰之法律效果，
      自屬法律有變更，依刑法第2 條第1 項規定，比較新、舊
      法結果，仍應適用較有利於被告之行為時法律即舊法論以
      連續犯（最高法院95年第8 次刑事庭會議決議參照）。
    (4)修正後之刑法刪除第55條關於牽連犯之規定，本件被告所
      犯上開商業會計法第71條第1 款 (修正前)、 稅捐稽徵法
      第43條第1 項等罪具有牽連犯之關係，依修正前即行為時
      之規定，應從一重之商業會計法第71條第1 款（修正前）
      處斷；依修正後之刑法既已刪除牽連犯之規定，則所犯上
      述各罪應依數罪併罰之規定分論併罰。比較新舊法之規定
      ，修正後之規定並非較有利於被告。
    (5)關於易科罰金之規定，被告行為時之刑法第41條第1 項前
      段規定：「犯最重本刑為5 年以下有期徒刑以下之刑之罪
      ，而受6 個月以下有期徒刑或拘役之宣告，因身體、教育
      、職業、家庭之關係或其他正當事由，執行顯有困難者，
      得以1 元以上3 元以下折算一日，易科罰金。」，參酌被
      告行為時之廢止前罰金罰鍰提高標準條例第2 條前段規定
      ，就其原定數額提高為100 倍折算1 日，則本件被告行為
      時之易科罰金折算標準，應以銀元100 元至300 元折算一
      日，經折算為新臺幣後，應以新臺幣300 元至900 元折算
      為1 日。而95年7 月1 日修正公布施行之刑法第41條第1
      項前段則規定：「犯最重本刑為5年 以下有期徒刑以下之
      刑之罪，而受6 個月以下有期徒刑或拘役之宣告者，得以
      新臺幣1,000 元、2,000 元或3,000 元折算一日，易科罰
      金。」。比較新、舊法結果，以舊法之規定，較有利於被
      告，
    (6)綜合上述，比較新、舊法之結果，仍以被告行為時之刑法
      規定較有利於行為人，自應依刑法第2 條第1 項前段規定
      ，一體適用修正前之商業會計法第71條第1 款、稅捐稽徵
      法第43條第1 項及修正前刑法第28條、第55條、第56條之
      規定。
四、(一)按商業會計法所稱之商業會計憑證，分為原始憑證及記帳
    憑證，所謂原始憑證，係指證明事項之經過，而為造具記帳
    憑證所根據之憑證，計有外來憑證、對外憑證、內部憑證三
    類。而記帳憑證則係指證明處理會計事項人員之責任，而為
    記帳所根據之憑證而言，有收入憑證、支出憑證及轉帳憑證
    三類，此觀諸商業會計法第15條之規定自明。統一發票係營
    業人依營業稅法規定於銷售貨物或勞務時，開立並交付予買
    受人之交易憑證，足以證明會計事項之經過，應屬商業會計
    法所稱之會計憑證（最高法院87年度台非字第389 號判決參
    照）。次按商業會計法第71條第1 款以明知為不實之事項，
    而填製會計憑證之罪，原即含有業務上登載不實之本質，應
    逕論以商業會計法第71條第1 款之罪（最高法院85年度臺上
    字第3145號判決參照）。且按稅捐稽徵法第43條第1 項所稱
    之「幫助犯第41條之罪」，為特別法明定以幫助犯罪為構成
    要件之犯罪類型，亦為稅捐稽徵法特別規定，屬於一獨立之
    犯罪型態，性質上乃係實施犯罪之正犯，與刑法上幫助犯之
    具絕對從屬性者不同，不必有「正犯」之存在亦能成立犯罪
    （最高法院92年度臺上字第2879號判決參照）。又按商業會
    計法第71條第1 款以明知為不實之事項，而填製會計憑證之
    罪，原即含有業務上登載不實之本質，應逕論以商業會計法
    第71條第1 款之罪（最高法院85年度臺上字第3145號判決參
    照）。再按營業稅係屬稅捐稽徵法所稱之稅捐之一種，該法
    第41條、第43條等規定，均係基於行政政策上之考量，對以
    詐術等不正當方法逃漏稅捐之行為，以刑法之刑名加以處罰
    ，屬於行政刑罰之性質。至行政罰，則係就違反行政法上之
    義務行為，本於維持行政秩序之目的，由該管主管機關以刑
    法刑名以外之方法，如罰鍰、罰役等加以處罰，而不論行政
    刑罰或行政罰，如均合於各該處罰之規定，自得予以併罰之
    ，用達其制裁之功能，要無所謂已有行政罰之處罰即不得再
    課以行政刑罰之可言（最高法院90年度台上字第604 號判決
    意旨參照）。又會計憑證，依其記載之內容及其製作之目的
    ，亦屬文書之一種，凡商業負責人、主辦及經辦會計人員或
    依法受託代他人處理會計事務之人員，以明知為不實事項而
    填製會計憑證或記入帳冊者，即該當商業會計法第71條第1
    款之罪，本罪乃刑法第215 條業務上文書登載不實罪之特別
    規定，自應優先適用（最高法院92年度台上字第3677號判例
    意旨參照）。復以商業會計法第71條第1 款之商業負責人以
    明知為不實之事項而填製會計憑證，原含有業務上登載不實
    之本質，與刑法第215 條之從事業務之人明知為不實之事項
    而登載於業務上文書罪，皆規範處罰同一之登載不實行為，
    屬法規競合性質，惟前者為後者之特別規定，依特別法優於
    普通法之原則，自應優先適用商業會計法第71條第1 款論處
    ，而不再論以刑法第216 條、第215 條行使業務上登載不實
    文書罪（最高法院94年度台非字第98號、92年度台上字第61
    71號、6792號判決意旨參照）。另所謂「商業負責人」之定
    義，依商業會計法第4 條所定，應依公司法第8 條、商業登
    記法第9 條及其他法律有關之規定。而公司法第8 條規定：
    「本法所稱公司負責人……在有限公司、股份有限公司為董
    事。公司之經理人……在執行職務範圍內，亦為公司負責人
    」。從而，為公司組織之納稅義務人、代徵人或扣繳義務人
    ，以詐術或其他不正當方法逃漏稅捐、匿報、短報、短徵或
    不為代徵或扣繳稅捐罪，所轉嫁處罰者，應限於公司法規定
    之公司負責人；而以明知為不實之事項，填製會計憑證或記
    入帳冊罪，所處罰者，則限於商業負責人、主辦及經辦會計
    人員或依法受託代他人處理會計事務之人員（最高法院93
    年度台上字第333 、第2396號判決意旨參照）。
    (二)查，荃晁公司為稅捐稽徵法所定之納稅義務人，被告係荃
    晁公司登記負責人，而為商業會計法第4 條、公司法第8條
    規定之商業負責人，亦為刑法第215 條之從事業務之人。核
    被告擔任荃晁公司之商業會計負責人，由共犯宋明仁填製如
    附表一所示不實統一發票會計憑證、幫助附表一所示之公司
    逃漏營業稅捐行為，係犯修正前商業會計法第71條第1 款前
    段填製不實會計憑證罪、稅捐稽徵法第43條第1 項幫助納稅
    義務人逃漏稅捐罪。關於填製統一發票部分行為，因修正前
    商業會計法第71條第1 款填製不實會計憑證罪，為刑法第21
    5 條業務上登載不實罪之特別法，依特別法優於普通法原則
    ，此部分行為應優先適用商業會計法規定。被告所犯上開犯
    行，與宋明仁間有犯意之聯絡及行為之分擔，應論以共同正
    犯。而填製不實會計憑證部分，宋明仁係無身分之人，與有
    該身分之被告共同實施犯罪，依刑法第31條規定，亦應論以
    共同正犯。又被告先後多次商業負責人填製不實會計憑證、
    幫助他人逃漏稅捐及行使業務上登載不實文書之犯行，均係
    時間緊接，手法相同，所犯係構成要件相同之罪，顯係基於
    概括之犯意反覆為之，均為連續犯，應依修正前刑法第56條
    規定各以一罪論，並均加重其刑。被告所犯上開等罪間，有
    方法、目的之牽連關係，應依修正前刑法第55條規定，從一
    較重之連續違反修正前商業會計法第71條第1 款商業負責人
    明知不實事項而填製會計憑證罪處斷。
    (三)爰審酌被告行為係擔任名義負責人、任由他人使用公司統
    一發票，已紊亂會計制度、稅捐稽徵正確性，參酌其幫助逃
     漏 稅捐金額（詳如附表一所示），並審酌被告犯罪動機、
    目的、犯罪手段、犯罪所生危害、犯罪後之態度等一切情狀
    ，量處如主文所示之刑。
    (四)又按，中華民國96年罪犯減刑條例於95年7 月4 日公布，
      於96年7 月16日施行。按犯罪在中華民國96年4 月24日以
      前者，除中華民國96年罪犯減刑條例另有規定外，依下列
      規定減刑：……有期徒刑、拘役或罰金，減其刑期或金額
      2 分之1 ；犯最重本刑為5 年以下有期徒刑之刑之罪，依
      本條例規定減為6 月以下有期徒刑、拘役者，應於減刑裁
      判時，併諭知易科罰金折算之標準；又依本條例應減刑之
      罪，未經判決確定者，於裁判時，減其宣告刑，並應於判
      決主文同時諭知其宣告刑及減得之刑，中華民國96年罪犯
      減刑條例第2 條第1 項第3 款、第9 條、第7 條第1 項、
      第2 項分別定有明文。查，被告人上開犯罪時間，係在
      96年4 月24日之前，合於中華民國96年罪犯減刑條例第2
      條第1 項第3 款、第7 條、第9 條規定，爰減其宣告刑2
      分之1，並諭知易科罰金之折算標準。
五、公訴意旨另以：被告為扣抵前述因開立巨額發票應繳納之稅
    額，又自附表二所示之公司取得不實之統一發票充作荃晁公
    司進貨憑證，發票金額共計1 億2622萬4876元，藉以逃漏稅
    額共631 萬1248元，因認此部分涉犯稅捐稽徵法第41條之逃
    漏稅捐、商業會計法第71條第1 項填載不實會計憑證罪嫌等
    語。經查：
  (一)按犯罪事實應依證據認定之，無證據不得認定犯罪事實，又
    不能證明被告犯罪者，應諭知無罪之判決，刑事訴訟法第15
    4 條第2 項、第301 條第1 項分別定有明文。次按事實之認
    定，應憑證據，如未能發現相當證據，或證據不足以證明，
    自不能以推測或擬制之方法，為裁判基礎，最高法院40年台
    上字第86號判例意旨參照。又認定犯罪事實，所憑之證據，
    雖不以直接證據為限，間接證據亦包括在內，然無論直接或
    間接證據，其為訴訟上之證明，須於通常一般之人均不致於
    有所懷疑，而得確信其為真實之程度者，始得據之為有罪之
    認定，倘其證明尚未達到此一程度，雖有合理性懷疑之存在
    時，尚無從為有罪之認定，此亦有最高法院76年台上字第49
    86號判例意旨可資參照，且認定不利於被告之事實，須依積
    極證據，苟積極證據不足為不利於被告事實之認定時，即應
    為有利於被告之認定，更不必有何有利之證據，最高法院30
    年上字第816 號判例意旨亦著有明文可資參照。
  (二)所謂營業稅，依加值型及非加值型營業稅法第1 條規定，在
    中華民國境內銷售貨物或勞務及進口貨物，均應依該法規定
    課徵加值型或非加值型營業稅。所稱銷售貨物，係指將貨物
    之所有權移轉與他人，以取得代價；所稱銷售勞務，則指提
    供勞務予他人，或提供貨物與他人使用、收益，以取得代價
    者，復為同法第3 條第1 項、第2 項所明定，至其稅率、銷
    項稅額之計算，則依同法第7 條、第10條之規定核計，同法
    第14 條 第1 項亦有明文；又所謂「銷項稅額」，依同法第
    14條第2 項規定，乃指營業人銷售貨物或勞務時，依規定應
    收取之營業稅額而言。查，本件荃晁公司既未實際營業，並
    無銷售貨物或勞務及進口貨物之事實，已如前述，自無依上
    開法律規定課徵營業稅之餘地，尚難認被告有何有逃漏營業
    稅之行為（最高法院90年台上字第6163號、89年台上字第76
    00號、89年台上字第7126號判決意旨參照）。
  (三)此外，本件復查無其他積極證據足以證明被告有公訴人所指
    之稅捐稽徵法第41條之逃漏稅捐、商業會計法第71條第1項
    填載不實會計憑證之犯行，此部分之犯罪不能證明，本應為
    被告無罪之諭知，惟公訴人認此部分與前開論罪科刑部分（
    連續行使業務登載不實文書罪），有牽連犯之裁判上一罪關
    係，爰不另為無罪之諭知，附此敘明。
  (四)被告逃漏營業稅之行為，本院既認無法證明，則選任辯護人
    聲請詰問中友車業有限公司、軒敏工程有限公司之負責人部
    分，本院認即無必要傳訊，附此敘明。
據上論斷，應依刑事訴訟法第299 條第1 項前段，95年5 月24日
修正施行前商業會計法第71條第1 款，稅捐稽徵法第43條第1 項
，刑法第2 條第1 項前段、第11條前段，廢止前刑法第56條、修
正前刑法第55條、第41條第1 項前段，廢止前罰金罰鍰提高標準
條例第2 條後段，中華民國96年罪犯減刑條例第2 條第1 項第3
款、第7 條、第9 條，判決如主文。
本案經檢察官乙○○到庭執行職務。
中    華    民    國    97    年    8     月    22    日
                  刑事第十庭    審判長法  官    何秀燕
                                      法  官    顏銀秋
                                      法  官    林揚奇
以上正本證明與原本無異。
如不服本判決應於收受本判決後10日內向本院提出上訴書狀，並
應敘述具體理由，如未敘述上訴理由者，應於上訴期間屆滿後20
日內補提理由書狀於本院（均須按他造當事人之人數附繕本）「
切勿逕送上級法院」。
中    華    民    國    97    年    8     月    25    日
                                      書記官    李玉霜


司法院資訊處製作；財團法人民間司法改革基金會備份。
